臺灣雲林地方法院行政訴訟判決　　　　　
                                       111年度交字第24號
原      告  李虎雄  
被      告  交通部公路總局嘉義區監理所雲林監理站

代  表  人  黃萬益  
訴訟代理人  吳冠頡  
            陳榮彬  
            吳麗鈴  
上列當事人間交通裁決事件，原告不服民國11 年3月12日雲監
裁字第72-KAU071214號裁決，提起行政訴訟，本院判決如下：
    主  文
原告之訴駁回。
訴訟費用新臺幣捌佰元由原告負擔。
    事實及理由
壹、程序部分：
    本件係因原告不服被告所為道路交通管理處罰條例（下稱道
    交條例）第8條之裁決而提起撤銷訴訟，依行政訴訟法第237
     條之1 ，應適用交通裁決事件訴訟程序，本院並依同法第2
    37 條之7 規定，爰不經言詞辯論，逕為裁判，附此敘明。
貳、實體部分：
一、事實概要：原告於民國110 年11月15 日15時7 分許，駕駛
    車號000-000 號普通重機車（下稱系爭機車），行經雲林縣
    斗六市文化路與大學路口（下稱系爭路口），因有「未依規
    定兩段式左轉」之交通違規，經雲林縣警察局斗六（下稱舉
    發單位）員警當場攔停舉發，並填掣雲林縣警察局第KAU071
    214號舉發違反道路交通管理事件通知單（下稱舉發通知單
    ），記載應到案日期為110 年12 月14日前，原告逾應到案
    日期60日以上未繳納罰鍰，被告乃依據道交條例第48條第1
    項第2款、第63條第1項第1款（裁決書漏引第1 款）暨違反
    道路交通管理事件統一裁罰基準及處理細則規定，於111年3
    月12日開立裁決書裁處原告罰鍰新臺幣（下同）900 元整，
    並記違規點數1 點（下稱原處分），原告仍不服，乃提起本
    行政訴訟。
二、原告起訴主張：
    原告騎乘系爭機車行駛至系爭路口，原告遵守號誌，並未違
    規，被告應提出證據。並聲明：原處分撤銷。
三、被告則答辯以：
    按機車行駛至交岔路口，其轉彎應依標誌或標線之規定行駛
    ；機慢車兩段左轉標誌，用以告示左轉大型重型機車以外之
    機車或慢車駕駛應遵照號誌指示，在號誌顯示允許直行時先
    行駛至右前方路口之左轉待轉區等待左轉，俟該方向號誌顯
    示允許直行後，再行續駛，以兩段方式完成左轉，道路交通
    安全規則第99條第2項前段、道路交通標誌標線號誌設置規
    則第65條分別定有明文。而號誌之設置係主管機關斟酌交通
    安全之需要，視實際情況，本於權責定之，有其裁量空間。
    若原告就違規地點之標誌、號誌設計，認有不符相關規定之
    情事，可循正當行政救濟途徑，向權責主管機關陳述反映，
    促其檢討改善，惟在該路段之標誌、號誌未變更前，所有用
    路人仍應有遵守之義務，倘所有汽、機車駕駛人見主管機關
    所設置之標線、標誌或號誌，全憑主觀之認知，認為設置不
    當即可恣意違反，交通安全之秩序亦將無從建立，其他用路
    人之生命、財產安全，將失去保障。查本件乃舉發員警執行
    交通勤務，舉發原告違規，實無蓄意虛構違規事實，設詞誣
    攀原告之理，本案經舉發單位查證明確，被告據以裁處於法
    並無不合等語資為抗辯。並聲明：㈠原告之訴駁回。㈡訴訟費
    用由原告負擔。
四、本院之判斷：
㈠、按機車行駛至交岔路口，其轉彎，應依標誌或標線之規定行
    駛，為道路交通安全規則第99條第2 項所定明，此規定為依
    道交條例第92條第1 項授權而訂定，且核其規定目的在建構
    機車行駛至交岔路口應依標誌或標線規定行駛之秩序。經核
    又與道路交通管理處罰條例第4 條第1 項及第2 項規定：「
    道路標誌、標線、號誌及其他相關設施之設置與管理，應提
    供車輛駕駛人及行人有關道路路況之警告、禁制、指示等資
    訊，以便利行旅並確保交通安全。駕駛人駕駛車輛或行人在
    道路上，應遵守道路交通標誌、標線、號誌之指示、警告、
    禁制規定。」意旨相符，自為機車駕駛人行車時所應遵守。
    又道路交通標誌標線號誌設置規則乃依道路交通管理處罰條
    例第4 條第3 項授權所訂定，依該規則第65條規定，機慢車
    兩段左轉標誌，乃用以告示左轉大型重型機車以外之機車或
    慢車駕駛人應遵照號誌指示，在號誌顯示允許直行時先行駛
    至右前方路口之左轉待轉區等待左轉，俟該方向號誌顯示允
    許直行後，再行續駛，以兩段方式完成左轉。是大型重型機
    車以外之一般輕、重型機車在行至交岔路口時，遇有兩段式
    左轉標誌，自應依號誌、標誌指示，在號誌顯示允許直行時
    ，先靠右行駛至右前方路口之左轉待轉區等待左轉，俟該方
    向號誌顯示允許直行後，再行續駛，以兩段方式完成左轉。
    次按汽車駕駛人轉彎時，有不依標誌、標線、號誌指示情形
    者，處600 元以上1,800 元以下罰鍰，並記違規點數1 點，
    道交條例第48條第1 項第2 款、第63條第1 項第1 款分別定
    有明文。
㈡、經查，本件如事實概要欄所述之事實，此有舉發通知單、雲
    林縣警察局斗六分局111 年4 月29日雲警六交字第11100079
    65函暨違規照片、原處分暨送達證書等在卷可稽，而原告否
    認有前述違規行為，並以上開情詞主張原處分應予撤銷，是
    本件應審究者厥為：原告騎乘系爭機車於上開時、地有無未
    兩段左轉之違規行為？
㈢、原告固以前詞置辯，惟查：
１、證人即舉發單位員警彭漢文於111年7 月11日本院審理時到
    庭具結證稱：「（本件係你舉發的？）是。」、「（舉發過
    程？）在文化路與大學路設有攔查點，攔查二段式左轉，因
    當時原告違規被我攔查到依法告發。」、「（提示照片二張
    是否為原告違規地點？）是。」等語（見本院卷第62頁反面
    至第64頁）。
２、經本院勘驗被告提供蒐證錄影光碟，內有2 檔案，本案勘驗
    標的為原告違規事實部分，故僅勘驗檔案名稱：「0000000-
    0 」之錄影檔案，內容無聲音，勘驗筆錄記載時間為畫面顯
    示時間，勘驗結果如下：
    ⑴、錄影時間15：04：14（定格畫面）檔案開始，畫面顯示
        為白天，天氣晴，無雨，有自然光線。攝影器材為路口
        監視器。畫面可見路口交通號誌燈為紅燈，有數輛汽機
        車於對向路口處停等。
    ⑵、錄影時間15：04：15至檔案結束畫面可見該路口交通號
        誌燈轉為綠燈，接續可見數輛汽機車陸續自畫面下方進
        入錄影畫面，其中有部分汽機車直行通過路口，另可見
        有2 部機車及1 部自小客車先後於該路口處直接左轉，
        其中第2 部機車之機車騎士穿著深色外套。」等語（見
        本院卷第63頁反面），並經證人彭漢文於本院審理時證
        述：「（再勘驗光碟，畫面中機車騎士著深色外套是否
        為原告？）是，算深綠色外套。」、「（光碟中的影像
        是否為原告違規時候的號誌情形？）是的。燈三個都有
        亮。」等語（見本院卷第31頁至反面）。
３、衡諸舉發單位員警彭漢文身為執法人員與原告並不相識、亦
    無任何仇隙，或有何糾葛之利害關係，且其係以證人身分到
    庭具結作證，以刑事責任擔保證言之真實性，殊無甘冒偽證
    罪責，故為虛偽情事誣陷不利於原告之必要與事理，是不能
    以證人彭漢文為查獲本件違規之員警，即否認其就查緝經過
    所親自見聞之事實陳述的真實性，再者，遍查卷內並無證據
    足資證明證人彭漢文上開證屬虛偽，亦無任何足以懷疑其證
    述不可採之品行證據，是其證述之內容，應可採信，則原告
    確有未兩段左轉之違規行為，堪予認定
㈣、原告主張亦有其他車輛違規，舉發單位為何未予舉發等語，
    惟「行政行為，非有正當理由，不得為差別待遇，行政程序
    法第6 條定有明文，此即行政法上之平等原則。然行政機關
    若怠於行使權限，致使人民因個案違法狀態未排除而獲得利
    益時，該利益並非法律所應保護之利益，因此其他人民不能
    要求行政機關比照該違法案例授予利益，亦即人民不得主張
    『不法之平等』。又『信賴保護原則』，係指行政處分雖有瑕疪
    ，但相對人或關係人對其存續已有信賴，而行政機關之事後
    矯正，將因此增加其負擔者，即不得任意為之之謂。如行政
    機關有前述怠於行使權限，致使人民因個案違法狀態未排除
    而獲得利益情形，並非行政機關所為行政處分之存續使人民
    產生信賴，自無信賴保護原則之適用。從而，亦無基於信賴
    保護原則進而主張不法平等之餘地。」（最高行政法院92年
    度判字第275號判決參照），是縱有原告所述，有其他車輛
    違規之情，仍不得要求比照該違法案例享有不受舉發之利益
    。原告此部分主張對原處分之適法性尚無影響。
五、綜上所述，原告於事實概要欄所載時、地，確有如事實概要
    欄所示之違規行為，其事證明確，被告依道交條例第48條第
    1項第2款、第63條第1項第1款規定，處原告罰鍰900 元，並
    記違規點數1 點，核無違誤。原告徒執前詞，訴請判決如其
    聲明所示，為無理由，應予駁回。
六、本件判決基礎已臻明確，兩造其餘之攻擊防禦方法及訴訟資
    料經本院斟酌後，核與判決不生影響，無一一論述之必要，
    併予敘明。
七、本件第一審裁判費為300 元、證人日、旅費500元，應由原
    告負擔，爰確定第一審訴訟費用額如主文第2 項所示。
八、據上論結，本件原告之訴為無理由，依行政訴訟法第237 條
    之7、第237條之8第1項、第98條第1項前段，判決如主文。
中　　華　　民　　國　　111 　年　　8 　　月　　31　　日
                    行政訴訟庭  法  官  温文昌
上列為正本係照原本作成。
如不服本判決，應於送達後20日內，以判決違背法令為理由，向
本院行政訴訟庭提出上訴狀並表明上訴理由（上訴理由應記載原
判決所違背之法令及其具體內容、依訴訟資料可認為原判決有違
背法令之具體事實）。如於本判決宣示或公告後送達前提起上訴
者，應於判決送達後20日內補提上訴理由書（須按他造人數附繕
本）。
中　　華　　民　　國　　111 　年　　9 　　月　　1 　　日
                               書記官  陳淳元